【裁判字號】    98,重抗,58
【裁判日期】    990106
【裁判案由】    聲明異議
【裁判全文】
臺灣高等法院臺南分院民事裁定        98年度重抗字第58號
抗  告  人
即 第 三人  乙○○
相  對  人
即 債 權人  合作金庫商業銀行股份有限公司
法定代理人  甲○○
上列抗告人就相對人與債務人羅竹標等人間債務執行強制執行事
件，對中華民國98年10月12日臺灣嘉義地方法院98年度事聲字第
66號裁定，提起抗告，本院裁定如下：
    主  文
抗告駁回。
抗告訴訟費用由抗告人負擔。
    理  由
一、本件抗告及聲明異議意旨略以：本件拍賣標的即坐落嘉義縣
    竹崎鄉○○○段0316地號土地之登記名義人羅竹標，並非真
    正所有權人，因抗告人無法負擔返還登記費用，故而未登記
    返還。又本件土地未能高價出售，係因幕後有人破壞，嘉南
    區債權管理區域中心人員主張該地有高壓電塔存在，且抗告
    人曾帶有意購買之人勘查土地，卻有人從卡車上跳下來對買
    主說本件土地上方有高壓電塔，不可能蓋房屋，不要買，經
    抗告人表明自己即為土地之所有人後，該人才作罷。又本件
    土地旁有大型郵局，對面復有已建築完成之市場，人口密度
    漸增，未來能發展應可比美嘉義市。又法官紀錄之記載應詢
    問雙方，然抗告人迄未收受詢價通知，應買人資料亦未告知
    ，為此提起本件抗告等語。
二、按「當事人或利害關係人，對於執行法院強制執行之命令，
    或對於執行法官、書記官、執達員實施強制執行之方法，強
    制執行時應遵守之程序，或其他侵害利益之情事，得於強制
    執行程序終結前，為聲請或聲明異議。但強制執行不因而停
    止。前項聲請及聲明異議，由執行法院裁定之。」強制執行
    法第12條第1項、第2項固定有明文。惟聲請或聲明異議應在
    強制執行程序終結前為之，蓋聲請或聲明異議，係於執行程
    序中，向將來排除違法執行處分之手段，並非於執行程序終
    結後，溯及地排除違法執行之效果，因此，一旦執行程序終
    結，得藉異議排除之對象已失其存在，無從撤銷或更正，自
    不得再聲明異議。經查，本件土地經原法院民事執行處於民
    國（下同）98年5月18日公告，應買人得自該日起3個月內以
    該公告附表所示條件應買本件土地，嗣經第三人許朝明於98
    年6月18日具狀表示願意購買，抗告人雖於98年6月30日以本
    件應買價格與鄰地相差太大等理由聲明異議，然原法院民事
    執行處已准許第三人許朝明以新台幣（下同）12,576,000元
    應買，並於98年8月5日發給不動產權利移轉證明書，業經本
    院調閱該執行事件相關卷證核閱屬實。是以關於本件土地之
    特別變賣程序已經終結，依前揭說明，原法院司法事務官前
    揭執行處分縱有違法或不當，亦無從撤銷及更正，自不得再
    聲明異議。
三、抗告人另主張本件土地應買價格與實際價值顯不相當且因有
    人故意阻擾，致不能以高價出售云云，惟查，本執行事件所
    定第一次拍賣底價係以本件土地之公告現值19,658,762元計
    算【計算式：4100元/㎡×4792.82㎡】，但無人投標，嗣因
    嘉義縣政府徵收本件土地之一部（面積2.79㎡），原法院民
    事執行處乃重新囑託宏威不動產估價師事務所鑑價，鑑定價
    格為19,647,000元，與前開第一次拍賣底價相當，原法院民
    事執行處乃以該價格逕減約20﹪，以1,572萬元為第二次拍
    賣底價，該次拍賣亦無人投標；原法院民事執行處又減價20
    ﹪，以12,576,000元為第三次拍賣底價拍賣，亦因無人前來
    投標，乃於98年5月18日公告，進行特別變賣程序，嗣經第
    三人許朝明於98年6月18日具狀表示願意購買等情，有強制
    執行聲請狀、土地登記謄本、不動產估價報告書、拍賣公告
    、登載公告之新聞紙、拍賣筆錄及聲請購買狀附卷可按。而
    查宏威不動產估價師事務所估價師於97年12月12日進行估價
    時，已經就本件土地之現狀加以分析，其中與市場、學校、
    醫院及郵局之接近性僅屬尚近，人口密度低、未來發展力持
    平、市場接手性差等情，有不動產估價報告書附卷可按，是
    估價師顯已對於本件土地整體客觀條件為評估。抗告人雖主
    張鄰近土地即同段0318、0319等地號土地均以每坪6萬元之
    價格出售云云。惟若以該單價計算，本件土地之總價值高達
    86,975,400元【計算式：4,792.03×0.3025×60,000】，亦
    即第一次拍賣底價僅市價之23﹪，其間價差高達6,731萬元
    ，若本件土地確有抗告人所指之價值，則在法院進行公開拍
    賣下，早已造成搶標之狀況，何以經過二次減價，仍均無人
    投標？抗告人復主張係有人故意阻擾，指稱本件土地上有高
    壓電塔云云。惟查本件於97年4月15日執行查封時，債權人
    之代理人固稱本件土地上方有高壓電塔等語，本件第一次拍
    賣公告亦在備註欄為該項記載，然本件進行第二次拍賣前，
    已於98年3月6日重新勘驗現場，經地政人員測量結果，確定
    該高壓電塔未坐落於本件土地上，此有執行筆錄可按，且自
    第二次拍賣起，即未於拍賣公告上記載本件土地上方有高壓
    電塔，是抗告人主張本件土地未能高價出售係因債權人之代
    理人誤指本件土地上方有高壓電塔所致乙節，即非可採。抗
    告人又指其帶買主勘查現場時，有人故意告知本件土地上方
    有高壓電塔而不能建築房屋云云，惟該買主既係抗告人親自
    帶領查看土地，若確發生該情事，抗告人即非不能親自向買
    主解釋，且若經抗告人解釋後，該買主仍有疑慮，亦非不能
    花費少許費用申請鑑界，確定土地上有無該高壓電塔，以解
    開疑慮，何以該買主竟就此打住，既不直接向抗告人購買，
    亦未參與法院拍賣之投標？足認本件拍賣無人應買應非抗告
    人所指上開情事所致，抗告人之主張，均非可採。
四、再按「經二次減價拍賣而未拍定之不動產，債權人不願承受
    或依法不得承受時，執行法院應於第二次減價拍賣期日終結
    後十日內公告願買受該不動產者，得於公告之日起三個月內
    依原定拍賣條件為應買之表示，執行法院得於詢問債權人及
    債務人意見後，許其買受。債權人復願為承受者，亦同。」
    強制執行法第95條第1項定有明文。準此規定，法院於許可
    應買人應買前，固得先詢問債務人及債權人之意見，惟此項
    意見之詢問，係在瞭解該不動產於公告特別變賣後，該不動
    產價格有無因上漲致依原訂應買價額出賣將顯失公平之情形
    ，而非徵求債權人或債務人之同意，是除有前開顯失公平之
    情形，法院應不許應買外，不得因債務人或債權人不同意而
    不准許。而查本件土地經於98年5月5日進行第三次拍賣，無
    人應買，執行法院旋於98年5月18日公告特別變賣條件，第
    三人許朝明於98年6月18日表示願意應買，其間僅1個月，而
    在此期間，並無任何導致系爭土地價格遽漲之情事，則原法
    院許可第三人許朝明應買，並無不當。又第三人許朝明表示
    願意應買後，原法院已於98年6月19日通知本件土地所有權
    人即債務人羅竹標表示意見，該通知已於98年6月25日送達
    於該債務人，此有送達證書附卷可按，足認原法院已依前開
    規定詢問債務人之意見。
五、末查，抗告人及債務人羅竹標固均稱本件土地係借名登記，
    抗告人始為真正之所有權人云云。惟本件土地係登記為債務
    人羅竹標所有，縱抗告人所指借名登記乙事為真，然在債務
    人羅竹標未將本件土地所有權移轉登記與抗告人之前，債務
    人羅竹標仍為土地之所有權人，抗告人前開主張，亦非可採
    。且自債權人聲請執行開始迄原法院發給應買人不動產權利
    移轉證明書止，本件土地均登記為債務人羅竹標所有，原法
    院從形式上審查，認本件土地為債務人羅竹標所有，並無違
    誤。若抗告人確為真正所有權人，而有排除本件強制執行之
    權利，則應依強制執行法有關異議之訴之規定提起訴訟，以
    求救濟，就此，原法院自抗告人於97年5月6日聲明異議時起
    至許可第三人應買（通知繳納尾款）時止，已分別以97年5
    月12日、97年7月3日、98年7月4日及98年7月8日函，多次告
    知抗告人應尋求訴訟救濟，但抗告人亦未證明其已經起訴並
    取得勝訴判決確定，自不能以抗告人主張其為所有權人而停
    止或撤銷對本件土地之強制執行程序。
六、綜上所述，原法院許可第三人許朝明以12,576,000元應買本
    件土地，並無不當。原審因此駁回抗告人之聲明異議，經核
    於法並無不合。抗告人抗告意旨指摘原裁定不當，求予廢棄
    ，為無理由，應予駁回。
七、據上論結：本件抗告為無理由，依強制執行法第30條之1、
    民事訴訟法第495條之1第1項、第449條第1項、第78條，裁
    定如主文。
中    華    民    國    99    年    1     月    6     日
                  民事第三庭  審判長法  官  黃崑宗
                                    法  官  蘇重信
                                    法  官  王浦傑
上為正本係照原本作成。
本裁定除以適用法規顯有錯誤為理由外，不得再抗告。如提出再
抗告，應於收受送達後10日內委任律師為代理人向本院提出再抗
告狀（須附繕本），並繳納再抗告費新台幣1千元。
中    華    民    國    99    年    1     月    6     日
                                    書記官  廖英琇
【附記】
民事訴訟法第495條之1第2項準用同法第466條之1第1、2項規定
：
(1)對於第二審判決上訴，上訴人應委任律師為訴訟代理人。但上
  訴人或其法定代理人具有律師資格者，不在此限。
(2)上訴人之配偶、三親等內之血親、二親等內之姻親，或上訴人
  為法人、中央或地方機關時，其所屬專任人員具有律師資格並
  經法院認為適當者，亦得為第三審訴訟代理人。
民事訴訟法第466條之2第1項：
  上訴人無資力委任訴訟代理人者，得依訴訟救助之規定，聲請
  第三審法院為之選任律師為其訴訟代理人。

司法院資訊處製作；財團法人民間司法改革基金會備份。
